【裁判字號】    99,訴,1182
【裁判日期】    991224
【裁判案由】    違反毒品危害防制條例
【裁判全文】
臺灣屏東地方法院刑事判決              99年度訴字第1182號
公  訴  人  臺灣屏東地方法院檢察署檢察官
被      告  廖信賢
上列被告因違反毒品危害防制條例案件，經檢察官提起公訴（99
年度毒偵字第2112、2176號），因被告於準備程序中就被訴事實
為有罪之陳述，經告知簡式審判程序之旨，並聽取當事人之意見
後，經本院合議庭裁定由受命法官獨任進行簡式審判程序，茲判
決如下：
    主  文
廖信賢施用第一級毒品，共貳罪，均累犯，各處有期徒刑拾月。
應執行有期徒刑壹年陸月。
    事  實
一、廖信賢前於民國92年間因施用毒品案件，經本院以92年度毒
    聲字第5 號裁定應送勒戒處所觀察、勒戒後，因認無繼續施
    用傾向，於92年1 月30日執行完畢釋放，並經臺灣屏東地方
    法院檢察署檢察官以92年度毒偵字第71號為不起訴處分確定
    。復於同年間再因施用毒品案件，經本院以92年度毒聲字第
    1053號裁定應送勒戒處所觀察、勒戒後，因認無繼續施用傾
    向，於92年9 月8 日執行完畢釋放，並經臺灣屏東地方法院
    檢察署檢察官以92年度毒偵816 號為不起訴處分確定。又於
    93年間因施用毒品案件，經臺灣高雄地方法院以93年度訴字
    第2799號判決判處有期徒刑10月確定；於94年間因施用毒品
    案件，經臺灣高雄地方法院以94年度訴字第2173號判決判處
    有期徒刑11月，上開案件接續執行，於95年4 月13日因縮短
    刑期假釋出監並付保護管束，後經撤銷假釋，入監執行殘刑
    8 月9 日，再經臺灣高雄地方法院以96年度聲減字第1703
    號裁定各減為有期徒刑5 月、5 月15日確定；另於96年間因
    施用毒品案件，經本院以96年度訴字第394 號判決判處有期
    處刑1 月4 月，再經本院以96年度聲減字第1703號裁定減為
    有期徒刑8 月確定，並與上揭案件接續執行，於97年3 月8
    日因縮短刑期執行完畢。
二、詎廖信賢仍不知悔改，基於施用第一級毒品海洛因之犯意，
    分別於：(一)99年6 月15日夜間7 時許，在其位於屏東縣佳冬
    鄉○○村○○路23號住處內，以將海洛因摻水溶解置入注射
    針筒後，再注入體內之方式，施用海洛因1 次。嗣於99年6
    月16日上午10時10分許（起訴書誤載為10時30分許），因交
    通違規為警攔查，因手臂露有注射針孔痕跡，為執行員警發
    覺，經其同意後採尿送驗，檢驗結果呈嗎啡陽性反應，乃查
    悉上情。(二)於99年7 月31日夜間8 時許，在上揭地點，以上
    揭方式，施用海洛因1 次。嗣於99年8 月1 日上午9 時許（
    起訴書誤載為9 時40分許），因毒品案件遭通緝為警逮捕，
    因手臂露有注射針孔痕跡，為執行員警發覺，經其同意後採
    尿送驗，檢驗結果呈嗎啡陽性反應，乃查悉上情。
二、案經屏東縣政府警察局屏東分局、枋寮分局分別報請臺灣屏
    東地方法院檢察署檢察官偵查起訴。
    理  由
一、按除被告所犯為死刑、無期徒刑、最輕本刑為3 年以上有期
    徒刑之罪或高等法院管轄第一審案件者外，於法院行準備程
    序進行中，被告先就被訴事實為有罪之陳述時，審判長得告
    知被告簡式審判程序之旨，並聽取當事人、代理人、辯護人
    及輔佐人之意見後，裁定進行簡式審判程序；受命法官行準
    備程序，與法院或審判長有同一之權限，刑事訴訟法第273
    條之1 第1 項、第279 條第2 項前段分別定有明文。查本件
    被告廖信賢所犯非為死刑、無期徒刑、最輕本刑為3 年以上
    有期徒刑之罪或高等法院管轄第一審案件，其於本院99年12
    月10日準備程序進行中，先就前揭被訴事實為有罪之陳述（
    見本院卷第21頁反面），經受命法官告知簡式審判程序之旨
    ，並聽取當事人之意見後，本院合議庭認無不得或不宜改依
    簡式審判程序進行之處，爰依刑事訴訟法第273 條之1 第1
    項，裁定本件由受命法官獨任進行簡式審判程序。並依刑事
    訴訟法第159 條第2 項、第273 條之2 規定，本件不適用同
    法第159 條第1 項關於傳聞法則之規定，證據調查亦不受同
    法第159 條第1 項、第161 條之2 、第161 條之3 、第163
    條之1 及第164 條至第170 條規定之限制，合先敘明。
二、上揭事實，業據被告於警詢時、本院準備程序及審理時均坦
    承不諱（分見屏警偵字第0990023775號卷，下稱屏警卷，第
    2 頁反面，枋警偵字第0990012196號卷，下稱枋警卷，第2
    頁，見本院卷第21頁反面、第25頁反面），另將被告分於上
    揭時、地為警查獲後，各於99年6 月16日上午10時30分許、
    99 年8月1 日上午9 時40分許所採集之尿液，分別送台灣檢
    驗科技股份有限公司鑑定，經以EIA 酵素免疫分析法初步檢
    驗、並以GC／MS氣相層析／質譜儀法確認檢驗，結果判定均
    確呈嗎啡陽性反應，有屏東縣警察局屏東分局毒品案件涉嫌
    人尿液採證編號姓名對照表、採尿同意書、台灣檢驗科技股
    份有限公司99年7 月5 日編號KH/2010/00000000號濫用藥物
    檢驗報告、屏東縣政府警察局枋寮分局偵辦疑似施用毒品尿
    液檢體送驗代號與真實姓名對照表、採取尿液檢驗同意書、
    台灣檢驗科技股份有限公司99年8 月13日編號KH/2010/0000
    0000號濫用藥物檢驗報告各1 紙在卷供參（分見屏警卷第5
    至7 頁，枋警卷第5 、9 、10頁），可知被告確曾分別於上
    揭查獲時間前施用海洛因甚明。此外，犯罪事實一、(一)部分
    ，並有查獲施用毒品案件報告表1 紙、被告手臂注射針孔痕
    跡照片2 張在卷可稽（見屏警卷，第8 、13頁）；犯罪事實
    一、(二)部分，並有查獲施用毒品案件報告表、被告手臂注射
    針孔痕跡照片照片4 張在卷可稽（見枋警卷，第8 、20、21
    頁）。上揭證據，均足補強被告自白，堪認被告自白與事實
    相符，應屬真實。本件事證明確，被告犯行洵堪認定。
三、施用第一級毒品為犯罪行為，毒品危害防制條例第10條第1
    項及第2 項各定有處罰明文。故施用該毒品者，依前揭規定
    本應科以刑罰，惟基於施用毒品之人，兼有病患屬性，乃於
    刑事政策上對合於一定條件之施用者，依同條例第20條、第
    23條之規定，施以觀察、勒戒及強制戒治之治療，期以保安
    處分替代刑罰，戒斷其身、心癮。惟亦僅限於「初犯」及「
    5 年後再犯」2 種情形，始應先經觀察、勒戒或強制戒治程
    序，不能逕行起訴，亦即設為施用毒品罪起訴條件之限制。
    但倘被告於5 年內已再犯，經依法再為保安處分或追訴處罰
    者，縱其第3 次（或第3 次以上）施用毒品之時間，在初犯
    之保安處分執行完畢釋放5 年以後，即非屬「5 年後再犯」
    之情形，且因前有「5 年內再犯」情形，顯見其再犯率甚高
    ，原實施之保安處分無法收其實效，毋庸仍予寬典處遇，而
    應依該條例第10條逕予刑罰制裁，最高法院著有99年度台非
    字第246 號判決可資參照。查被告有事實欄一所載之施用毒
    品紀錄，有臺灣高等法院被告前案紀錄表1 份在卷可按，其
    於92年1 月30日觀察、勒戒執行完畢釋放後5 年內，即於同
    年間再因施用毒品案件經送觀察、勒戒並執行完畢，參諸上
    揭最高法院判決要旨，縱其本次施用毒品之時間已在上揭觀
    察、勒戒執行完畢釋放5 年之後，仍應依法追訴處罰。
四、海洛因為毒品危害防制條例第2 條第2 項第1 款所明定之第
    一級毒品，未經許可，不得持有及施用。核被告所為，係犯
    同條例第10條第1 項之施用第一級毒品罪。又其持有海洛因
    後進而施用，其持有之低度行為應為其施用之高度行為所吸
    收，不另論罪。再被告所犯上開2 罪，犯意各別，行為互殊
    ，應予分論併罰。復被告有前揭事實欄一所載科刑執畢紀錄
    ，有臺灣高等法院被告前案紀錄表1 份在卷可按，其受有期
    徒刑之執行完畢，5 年以內故意再犯本件有期徒刑以上之2
    罪，均為累犯，俱應依刑法第47條第1 項規定，加重其刑。
    爰審酌被告有多次施用毒品前科，經觀察、勒戒，並判處徒
    刑仍未能戒除毒癮，而再犯本案，顯見其對未能堅決戒除毒
    癮，素行非佳，然施用毒品自害其身，所生危害非大，惟念
    其事後坦承犯罪、尚具悔意，犯後態度堪稱良好，復衡其犯
    罪動機、目的及手段等一切情狀，分別量處如主文所示之刑
    ，並定其應執行之刑。末查，被告持有之海洛因已施用耗盡
    ，未扣案供施用毒品所用之注射針筒已丟棄滅失，業據被告
    供承明確（見本院卷第21頁反），且亦無證據證明現尚存在
    ，爰不併予宣告沒收，附此敘明。
據上論斷，應依刑事訴訟法第273 條之1 第1 項、第299 條第1
項前段，毒品危害防制條例第10條第1 項，刑法第11條前段、第
47條第1 項、第51條第5 款，判決如主文。
本案經檢察官陳立興到庭執行職務。
中    華    民    國    99    年    12    月    24    日
                  刑事第五庭  法  官  黃柏霖
以上正本證明與原本無異。
如不服本判決應於收受判決後10日內向本院提出上訴書狀，並應
敘述具體理由；其未敘述上訴理由者，應於上訴期間屆滿後20日
內向本院補提理由書（均須按他造當事人之人數附繕本）「切勿
逕送上級法院」。
中    華    民    國    99    年    12    月    24    日
                              書記官  史安琪
附錄本案論罪科刑法條：毒品危害防制條例第10條第1項。
毒品危害防制條例第10條
施用第一級毒品者，處 6 月以上 5 年以下有期徒刑。
施用第二級毒品者，處 3 年以下有期徒刑。

司法院資訊處製作；財團法人民間司法改革基金會備份。
